臺灣高等法院刑事判決
109年度上訴字第1267號
上  訴  人  
即  被  告  王鴻君



義務辯護人  張竹君律師          
上列上訴人即被告因違反毒品危害防制條例案件，不服臺灣臺北
地方法院108年度訴字第889號，中華民國109年2月11日第一審判
決（起訴案號：臺灣臺北地方檢察署108年度偵字第17279號），
提起上訴，本院判決如下：
    主  文
上訴駁回。
    事  實
一、甲○○明知甲基安非他命乃毒品危害防制條例第2 條第2 項第
    2 款規定之第二級毒品，依法不得持有、販賣，基於意圖營
    利而販賣第二級毒品甲基安非他命之各別犯意，以其持用之
    三星廠牌型行動電話（搭配門號0000000000號SIM 卡1 枚，
    如附表二編號5所示）下載通訊軟體LINE（暱稱「王海薇」
    ）作為聯繫交易毒品甲基安非他命之工具，分別為下列行為
    ：
（一）簡佑存於民國108年6月27日晚間6時6分許（原判決誤載為
      「6時5分」應予更正），透過通訊軟體LINE暱稱「簡A」
      傳送欲於翌日（28日）晚間購買2公克毒品甲基安非他命
      之訊息予暱稱「王海薇」之甲○○，雙方談妥交易時間為翌
      日晚間7至8時許、數量2公克；嗣於同年月28日晚間9時34
      分至39分許，甲○○依約前往新北市○○區○○路000號前騎樓
      ，當場交付毒品甲基安非他命1包（約2公克）予簡佑存，
      並收取價金新臺幣（下同）5,000元現金而完成交，藉以
      從中賺取價差以牟利。
（二）簡佑存另於108年7月6日下午1時14分許（原判決誤載為「
      1時許」應予更正），依循前開模式，以通訊軟體LINE傳
      送欲向甲○○購買價值1,500元毒品甲基安非他命之訊息予
      暱稱「王海薇」之甲○○，雙方談妥交易時間、地點後，於
      同日下午3時30分許，甲○○依約前往新北市○○區○○路000 
      號前騎樓，當場交付毒品甲基安非他命1包（約0.5公克）
      予簡佑存，並收取價金1,500元而完成交易，藉以從中賺
      取價差以牟利。
二、嗣因簡佑存於108年7月11日下午2時許，透過網路聊天室與
    喬裝網友之臺北市政府警察局松山分局東社派出所警員相約
    見面施用毒品甲基安非他命，於同日下午4時5分許，為警在
    臺北市松山區民生東路4段56巷3弄附近查獲，經簡佑存供出
    係向LINE暱稱「王海薇」之成年女子購得毒品，願意配合警
    方偵辦查緝毒品事宜，居間介紹喬裝毒品買家之員警以LINE
    暱稱「Jay」與甲○○互加為好友。嗣警方基於偵查犯罪之目
    的，於同日晚間7時8分許起，喬裝買家以LINE與甲○○使用之
    暱稱「王海薇」私訊聯繫，佯欲購買第二級毒品甲基安非他
    命，甲○○基於販賣第二級毒品以營利之犯意，與員警談妥以
    8,000元價格買賣第二級毒品甲基安非他命約4公克，並向其
    毒品上游即真實姓名年籍不詳、自稱「李育承」之成年男子
    購得附表二編號1至3所示第二級毒品甲基安非他命後，委請
    不知情之許玹彬（所涉販賣第二級毒品犯行，業經檢察官為
    不起訴處分）駕駛車牌號碼000-0000號營業用小客車載送其
    前往至西門町約定地點。迄108年7月11日晚間11時43分許，
    甲○○攜帶上開毒品甲基安非他命至臺北市○○區○○街0 段000 
    ○0 號前與喬裝買家之員警會面，交付上開毒品予員警並欲
    收取價金，員警旋表明身分而未遂，當場扣得如附表二所示
    之毒品甲基安非他命、三星廠牌行動電話1具，因而查悉上
    情。
三、案經臺北市政府警察局松山分局報告臺灣臺北地方檢察署檢
    察官偵查起訴。
    理  由
一、證據能力部分：
（一）按被告以外之人於審判外之言詞或書面陳述，除法律有規
      定者外，不得作為證據，刑事訴訟法第159 條第1 項定有
      明文。查證人簡佑存於警詢所為陳述（見偵卷第41頁至第
      43頁），屬上訴人即被告甲○○（下稱被告）以外之人於審
      判外所為之陳述，而被告及其辯護人既爭執該份警詢筆錄
      之證據能力（見本院卷第134頁），本院審酌證人簡佑存
      已於原審審理時以證人身分到庭具結作證，並經檢、辯雙
      方為交互詰問（見原審卷第194頁至第200頁），且無刑事
      訴訟法第159 條之2 、之3 得為證據之例外情形存在，揆
      諸前揭規定，應認證人簡佑存於警詢所為陳述，無證據能
      力。 　　
（二）另按被告以外之人於審判外之陳述，雖不符刑事訴訟法第
      159條之1至第159條之4之規定，而經當事人於審判程序同
      意作為證據，法院審酌該言詞陳述或書面陳述作成時之情
      況，認為適當者，亦得為證據。當事人、代理人或辯護人
      於法院調查證據時，知有第159條第1項不得為證據之情形
      ，而未於言詞辯論終結前聲明異議者，視為有前項之同意
      ，同法第159 條之5第1項、第2項有明文規定。除上述外
      ，本判決下列引用各項供述證據之證據能力，檢察官、被
      告及其辯護人於本院準備程序時均表示沒有意見（見本院
      卷第134頁），迄至本案言詞辯論終結前，檢察官、被告
      及其辯護人均未就各項供述證據之證據能力聲明異議，本
      院審酌上開證據資料製作時之情況，尚無違法不當及證明
      力明顯過低之瑕疵，認為以之作為證據應屬適當。另本判
      決其餘所依憑判斷之非供述證據，查無有何違反法定程序
      取得之情形，且與本案待證事實間具有相當之關聯性，復
      經本院於審判期日逐一提示予檢察官、被告及其辯護人表
      示意見，依法進行證據之調查、辯論（見本院卷第217頁
      至第224頁），認以之為本案證據並無不當，依刑事訴訟
      法第158條之4之反面解釋，皆具有證據能力，而得採為判
      決之基礎。
二、認定犯罪事實所憑之證據及理由：
    訊據被告固坦承有事實欄二所示販賣第二級毒品未遂犯行，
    惟矢口否認販賣第二級毒品甲基安非他命予簡佑存（共2次
    ）等犯行，辯稱：⑴事實欄一（一）部分，伊雖有跟簡佑存
    見面，但因伊找不到上游，只能把伊身上有的甲基安非他命
    1小包（約0.3、0.4公克）給簡佑存，沒有收錢；⑵事實欄一
    （二）部分，伊雖跟簡佑存相約見面，但因伊聯繫不到上游
    ，無法幫他的忙，所以就沒有跟簡佑存見面，也沒有打電話
    通知簡佑存，只有接1通簡佑存來電，告知他聯繫不到後就
    沒有下文云云（見本院卷第131頁）。辯護人則以：販賣第
    二級毒品既遂部分，只有簡佑存之單一證述，對話紀錄也只
    有相約見面，並無交易毒品之補強證據；另販賣第二級毒品
    未遂部分，員警使用釣魚手法偵辦，應係陷害教唆，應為被
    告有利認定等語為被告辯護（見本院卷第131頁、第229頁）
    。經查：
（一）事實欄一（一）販賣第二級毒品既遂部分：
   (1)被告於108年6月27日晚間6時6分許，透過附表二編號5所
      示三星廠牌行動電話內載通訊軟體LINE（暱稱「王海薇」
      ），接獲證人簡佑存傳送「妳好明天晚上兩個可以嗎」等
      訊息後，於108年6月28日晚間9時34分至39分許，在新北
      市○○區○○路000 號前騎樓，交付毒品甲基安非他命予證人
      簡佑存等情，業據被告供承在卷（見原審卷第142頁、第1
      44頁，本院卷第131頁），核與證人簡佑存於偵訊、原審
      審理時證述與被告聯繫及見面拿取毒品甲基安非他命等語
      相符（見偵卷第193頁至第194頁，原審卷第197頁），並
      有證人簡佑存與被告間通訊軟體LINE對話紀錄截圖在卷可
      參（見偵卷第54頁），此部分事實，首堪認定。
 （2）又證人簡佑存於偵訊時證稱：伊與被告在網路聊天室認識
      ，暱稱「王海薇」就是被告，因被告在聊天室暗示有毒品
      可購買，故伊加被告LINE帳號而與被告交談；伊於108年6
      月27日下午6時6分許傳送「明天晚上兩個可以嗎」訊息，
      是指伊要購買2公克毒品甲基安非他命，因為伊當時手邊
      沒有現金，要隔天晚上才有錢，所以才這樣問；被告與伊
      相約在新北市板橋區龍興街交易，但伊於108年6月28日跟
      被告聯繫時，先說在民德路，同日晚間9時17分又說轉到
      實踐路，伊於同日晚間9時20分許抵達新北市○○區○○路000
      號附近，被告在晚間9時34分許電聯表示已在路上，不久
      即抵達，伊在同日晚間9時39分許傳送貼圖予被告表示辛
      苦了，代表伊已經拿到毒品甲基安非他命，價金5千元也
      是當場給被告；翌日（6月29日）伊傳送「你們的東西不
      錯，希望有機會能再跟你買」等訊息，是指伊於108年6月
      28日拿到的毒品甲基安非他命品質不錯；這次伊是跟被告
      買，但不知道被告毒品來源等語（見偵卷第193頁至第194
      頁）；復於原審審理時證稱：伊與被告在網路聊天室認識
      ，被告的暱稱是「王海薇」，平常以LINE聯繫，只在購買
      毒品時才會見面，伊先跟被告連絡後再去拿，伊與被告都
      是現金交易，伊於108年6月28日向被告購買2公克甲基安
      非他命，有拿到甲基安非他命，當場也交付5千元現金給
      被告，伊相信被告交給伊的甲基安非他命就是2公克，伊
      沒有吃過免錢的甲基安非他命，被告有收錢等語（見原審
      卷第195頁至第197頁、第199頁）。是證人簡佑存就其如
      何與被告聯繫、取得被告交付甲基安非他命之時間、地點
      、數量及價格等相關細節均詳盡證述，並無明顯矛盾或不
      合常情之處，且經檢察官提示其與被告間通訊軟體LINE對
      話紀錄，回憶該此購買毒品甲基安非他命之經過情節（見
      偵卷第193頁至第195頁），顯非憑空捏造、杜撰，徵諸證
      人簡佑存與被告間並無仇恨或爭執，此為證人簡佑存證述
      明確（見原審卷第197頁），證人簡佑存應無甘冒偽證罪
      之刑責而虛構事實刻意誣陷被告之動機及理由，況一般買
      受毒品之人，既非交易當場為警查緝而人贓俱獲，苟不願
      指證販毒者或供出毒品來源，大可隨意虛構毒品來源係某
      真實姓名年籍不詳、綽號某某等語搪塞應付，證人簡佑存
      若無確切向被告購得第二級毒品甲基安非他命之交易事實
      ，當無須為如此明確、肯定之陳述，堪信證人簡佑存上揭
      偵訊、原審審理時所為證述內容，要係其親身經歷見聞之
      經過，憑信性甚高，應屬真實。
 （3）觀諸被告與證人簡佑存間LINE對話紀錄（見偵卷第53頁至
      第55頁對話截圖編號1至10），證人簡佑存於108年6月24
      日首次與被告透過通訊軟體LINE聯繫時，先詢問可否自取
      、確認彼此所在地點（僅概稱位於板橋區、樹林區），並
      告知預計於該週五晚上（即108年6月28日）欲交易之毒品
      數量後，被告反問證人簡佑存當下有無需要、現有品質不
      錯之毒品，證人簡佑存仍以週五（108年6月28日）才有需
      求為由拒絕，證人簡佑存確認得以檢驗品質後，復於同年
      月27日再度聯繫被告，相約翌（28）日之交易時間、地點
      與數量，證人簡佑存始詢問如何稱呼被告（小薇）、確切
      位置（即新北市板橋區龍興街），嗣被告於108年6月28日
      晚間8時31分傳送訊息告知相約地點改至「中和民德路1號
      」，在證人簡佑存於同日晚間8時40分許傳訊息表示「到
      民德路」，被告即確認證人簡佑存之交通工具、職業，再
      將見面交易地點改至「實踐路132號」，證人簡佑存於當
      日晚間9時20分許傳訊息給被告表示已抵達指定地點（即
      新北市○○區○○路000號），並在等候約10分鐘後，於108年
      6月28日晚間9時32分許傳送訊息詢問被告「還需要很久嗎
      ？」，被告即於當日晚間9時34分撥打LINE語音電話與證
      人簡佑存通話約26秒，嗣證人簡佑存於同日晚間9時39分
      許傳送貼圖表示「辛苦了」，繼於翌日（29日）上午9時6
      分許，傳送訊息予被告表示「你們的東西不錯，希望有機
      會能再跟妳『買』」等語，核與證人簡佑存前開關於此次毒
      品交易細節之證述內容相符，可以資為證人簡佑存前揭證
      述之補強證據。雖依前揭LINE對話紀錄，被告與證人簡佑
      存未明言交付甲基安非他命，惟查甲基安非他命屬列管之
      第二級毒品、禁藥，無論持有、販賣或轉讓，均屬違法行
      為，且為司法機關所嚴查，此乃眾所週知之事，故甲基安
      非他命之交付大多係於隱密下進行，鮮有明白直接以「毒
      品」、「甲基安非他命」等名稱或相近之用語稱之，多以
      暗語或彼此已有默契之含混語意而為溝通，且被告與證人
      簡佑存由上開模糊不清之對話內容，即對於彼此所述事情
      已有默契，被告在證人簡佑存傳送訊息「我禮拜五晚上去
      拿兩個」、「能驗嗎？」、「明天晚上兩個可以嗎？順便
      問一下，妳是板橋哪啊？」，被告即回覆「好的」、「行
      ，但你要想地方」、「龍興街」（見偵卷第53頁至第54頁
      ），表達應允之意，更於證人簡佑存於見面翌日傳訊「你
      們的東西不錯，希望有機會能再跟妳買」後，被告直接表
      示「你兩個能吃多久？」、「好省」等語（見偵卷第55頁
      ），可知證人簡佑存所稱「拿兩個」等語，實係欲向被告
      購買毒品甲基安非他命2公克之暗語，且為避免彼此違法
      行徑遭人探知而以極為簡略、隱晦語句為對話，僅約定見
      面之大概時間、地點，亦可佐證證人簡佑存所證於108年6
      月28日晚間9時34分至39分許，以5千元向被告購得約2公
      克之第二級毒品甲基安非他命等情，應屬事實，可以採信
      。被告及其辯護人徒以通訊軟體LINE對話內容，無法證明
      被告與證人簡佑存有見面進行毒品交易，證人簡佑存所述
      別無其他證據可資補強云云（見本院卷第41頁、第229頁
      ），難認有據。
 （4）被告及辯護人雖另以前詞置辯，惟查：
    ①被告辯稱當天雖有與證人簡佑存見面，但因伊找不到上游
      ，僅無償轉讓1小包約0.3、0.4公克的甲基安非他命給簡
      佑存云云（見本院卷第131頁）。然就被告於108年6月28
      日晚間有無與證人簡佑存見面、有無交付毒品、有無收取
      價金等節，被告⑴初於警詢時供稱：伊未曾販售毒品甲基
      安非他命給簡佑存，此次簡佑存詢問伊有無販賣毒品，伊
      說沒有等語（見偵卷第28頁）；⑵於108年7月12日偵訊改
      稱：伊於108年6月28日僅拿少量毒品給簡佑存，沒收錢，
      因為他是網友，伊與簡佑存之前沒有碰過面，伊擔心他不
      單純等語（見偵卷第145頁）；⑶於108年8月29日偵訊時又
      改稱：伊身上沒有那麼多毒品，也聯繫不上毒品上游，所
      以只有請簡佑存施用些許甲基安非他命，沒有跟他收錢等
      語（見偵卷第247頁）；⑷再於原審準備程序供稱：108年6
      月28日接近中午或前晚，簡佑存跟伊聯絡說要買2公克甲
      基安非他命，問伊多少錢，伊就問毒品上游李育承，他說
      要5千元，伊就去板橋龍星街李育承住處找他，但他說身
      上沒那麼多量，只先給伊1公克，之後伊與簡佑存聯絡，
      李育承說在路上，伊怕簡佑存等太久，當時伊已經先用了
      一些毒品，伊就跟簡佑存見面把剩下的毒品拿給他，如果
      伊身上有會再跟他聯絡等語（見原審卷第32頁至第33頁）
      ；⑸於原審審理時辯稱：伊先前跟簡佑存談好說要幫他拿
      ，之後伊想說他不單純，擔心會約女生去旅館，且那天毒
      品上游只給伊1公克，伊就把身上吃剩下的都給簡佑存，
      想說交個朋友等語（見原審卷第209頁至第210頁）；⑹嗣
      於本院準備程序則供稱：那天有與簡佑存見面，但伊找不
      到上游，伊跟簡佑存說幫他找看看，伊只把身上僅有的甲
      基安非他命0.3、0.4公克給他等語（見本院卷第131頁）
      。綜合被告歷次所為供述，其就108年6月28日簡佑存事前
      有無詢問購買毒品事宜、其有無與毒品上游取得聯繫、其
      與簡佑存有無見面、有無交付毒品、無償交付毒品給簡佑
      存之緣由等節，不僅前後供述不一，亦與卷存被告與證人
      簡佑存間LINE對話紀錄內容不同，況證人簡佑存於原審經
      檢察官、被告及其辯護人交互詰問時明確證稱「我沒有吃
      過免錢的，被告有收錢」等語（見原審卷第199頁），被
      告即改稱：「他（即證人簡佑存）說5千元那個，我拿些
      許給證人吃，而且向證人表示現在數量不夠，那我就跟證
      人說之後再約，沒有向證人收錢」等語（見原審卷第200
      頁），則被告所為供述前後矛盾，何者可採、是否屬實，
      均非無疑。再參酌證人簡佑存於108年6月28晚間與被告交
      易毒品甲基安非他命後，翌（29）日即傳送「妳們的東西
      不錯，希望有機會能再跟妳『買』」之訊息給被告，被告讀
      取訊息後，非但未反駁證人簡佑存之「購買」說法，更於
      108年6月30日傳送「你兩個能吃多久」之訊息給證人簡佑
      存（見偵卷第55頁），顯見證人簡佑存於108年6月28日晚
      間確係向被告「買」毒品甲基安非他命，被告亦確有交付
      「兩個」（即2公克）毒品甲基安非他命給簡佑存之情形
      無訛。是被告前開所辯，與證人簡佑存、卷存通訊軟體LI
      NE對話紀錄呈現之客觀事證不符，所辯顯屬事後推諉卸責
      之詞，不能採信。 
    ②況毒品交易乃違法行為，法定刑甚重，無從公然為之，而
      政府為杜絕毒品氾濫，更嚴加查緝，則依一般經驗法則，
      果若認欲與自身進行交易之人具一定危險性，見面後竟無
      利可圖，不啻浪費時間、金錢等成本，反倒增加遭查緝之
      危機風險，販毒者當會評估該名對象之風險高低，而非鋌
      而走險與該無從確定資力、意願與安全性之購毒者見面，
      進而增添查獲風險之虞，此由被告與證人簡佑存間LINE對
      話紀錄（見偵卷第57頁截圖編號22、23）所示被告與證人
      簡佑存討論某買家之態度與行止怪異、是否安全乙節，可
      以佐證。倘依被告辯稱其與證人簡佑存於108年6月28日見
      面之前，從未見面或交易等語為真，被告焉可能僅為避免
      證人簡佑存久候，即毫無遲疑、不計任何利潤，千里迢迢
      耗費時間、精力向上游調得不足之甲基安非他命後，仍前
      至約定交易地點「贈與」些許毒品甲基安非他命給素未謀
      面之證人簡佑存，且未收取任何報酬或車資，不僅暴露自
      身行蹤，更耗費相當時間及成本。是被告辯稱僅無償轉讓
      甲基安非他命1小包（約0.3、0.4公克）給證人簡佑存云
      云，不僅悖於常理，更與其於偵訊、原審審理時辯稱擔憂
      證人簡佑存不單純云云有所矛盾，核屬臨訟卸責之詞，委
      無可採。　
（二）事實欄一（二）販賣第二級毒品既遂部分：
   (1)被告於108年7月6日下午1時14分許，透過附表二編號5所
      示三星廠牌行動電話內載通訊軟體LINE（暱稱「王海薇」
      ），接獲證人簡佑存傳送「小薇，我晚點去跟妳拿1500的
      糖果可以嗎」等訊息，業據被告供承在卷（見原審卷第14
      2頁、第144頁，本院卷第131頁），核與證人簡佑存於偵
      訊、原審審理時證述與被告聯繫欲拿取價值1,500元之毒
      品甲基安非他命等語相符（見偵卷第194頁，原審卷第197
      頁至第198頁），並有證人簡佑存與被告間通訊軟體LINE
      對話紀錄截圖在卷可參（見偵卷第57頁），此部分事實，
      首堪認定。　　
 （2）證人簡存佑於偵訊時證稱：伊於108年7月6日下午1時14分
      以LINE傳送訊息「小薇，我晚點去跟妳拿1500的糖果可以
      嗎」，是指1,500元約半克多一點的甲基安非他命，同日
      下午1時19分、22分傳送「恩大概3點左右吧」、「我一樣
      到上次那邊嗎」，是指大約3時許抵達上次見面交易的實
      踐路，被告以語音留言確認後，伊在下午3時2分許到約定
      地點後打語音電話給被告，伊等了一陣子，大約同日3時3
      0分許才見到被告，該次伊也是給被告現金1,500元購入甲
      基安非他命等語（見偵卷第194頁至第195頁）；復於原審
      審理時證稱：伊於108年7月6日以現金1,500元向被告購買
      半公克多一點的甲基安非他命，伊與被告原本相約1 點半
      左右見面，但被告遲到，伊在現場等了1 個多小時，撥打
      3 通電話給被告，其中2 通電話有接通，通話時間26秒的
      那通是被告說她在忙，通話時間6 秒那通則是被告表示她
      快到了；伊相信被告，所以沒有確認毒品數量是否正確，
      被告也會傳一些與他人間LINE對話擷圖給伊，讓伊覺得其
      他客人亦認為被告的毒品品質不錯，被告甚至有向伊推銷
      過毒品，但伊從未向被告拿過免錢的毒品甲基安非他命等
      語甚詳（見原審卷第197頁至第199頁）。是證人簡佑存就
      其如何與被告聯繫、取得被告交付甲基安非他命之時間、
      地點、數量及價格等相關細節均詳盡證述，並無明顯矛盾
      或不合常情之處，且經檢察官提示其與被告間通訊軟體LI
      NE對話紀錄，回憶該此購買毒品甲基安非他命之經過情節
      （見偵卷第194頁至第195頁），顯非憑空捏造、杜撰，徵
      諸證人簡佑存與被告間並無仇恨或爭執，此為證人簡佑存
      證述明確（見原審卷第197頁），證人簡佑存應無甘冒偽
      證罪之刑責而虛構事實刻意誣陷被告之動機及理由，況一
      般買受毒品之人，既非交易當場為警查緝而人贓俱獲，苟
      不願指證販毒者或供出毒品來源，大可隨意虛構毒品來源
      係某真實姓名年籍不詳、綽號某某等語搪塞應付，證人簡
      佑存若無確切向被告購得第二級毒品甲基安非他命之交易
      事實，當無須為如此明確、肯定之陳述，堪信證人簡佑存
      上揭偵訊、原審審理時所為證述內容，要係其親身經歷見
      聞之經過，憑信性甚高，應屬真實。　　　  
 （3）觀諸被告與證人簡佑存間LINE對話紀錄（見偵卷第55頁至
      第57頁對話截圖編號10至27），被告於108年6月30日、7
      月4日陸續傳送訊息詢問證人簡佑存施用頻率（「你兩個
      能吃多久」）、邀約捧場讓其得購買生活用品（「哈囉，
      能相挺一下嗎？」、「就...我剛剛上頭在催帳我就把帳
      全回了，現在不夠幫我兒子買奶粉，可以幫忙捧場一個嗎
      ？」）、詳述可提供購買之毒品種類（「有咖啡」、「也
      有大麻」）；其後證人簡佑存於108年7月6日下午1時14分
      許傳送訊息「小薇，我晚點去跟妳拿1500的糖果可以嗎」
      ，表達欲購買1,500元的甲基安非他命，經被告回應「好
      」、「幾點」（見偵卷第57頁），證人簡佑存於同日下午
      1時19分、22分傳送「恩…大概3點左右吧」、「我一樣到
      上次那邊嗎」，經被告以語音留言應允見面交易後，證人
      簡佑存迭於同日下午2時42分、3時、3時2分許撥打語音電
      話與被告聯繫，且當日下午2時42分、3時2分許均有與被
      告通話（見偵卷第57頁至第58頁），核與證人簡佑存前開
      關於此次毒品交易細節之證述內容相符，可以資為證人簡
      佑存前揭證述之補強證據。雖依前揭LINE對話紀錄，被告
      與證人簡佑存未明言交付甲基安非他命而以「糖果」代稱
      ，惟查甲基安非他命屬列管之第二級毒品、禁藥，無論持
      有、販賣或轉讓，均屬違法行為，且為司法機關所嚴查，
      此乃眾所週知之事，故甲基安非他命之交付大多係於隱密
      下進行，鮮有明白直接以「毒品」、「甲基安非他命」等
      名稱或相近之用語稱之，多以暗語或彼此已有默契之含混
      語意而為溝通，且被告在證人簡佑存傳送訊息「小薇，我
      晚點去跟妳拿1500的糖果可以嗎」、「恩…大概3點左右吧
      」、「我一樣到上次那邊嗎」，被告即回覆「好」、「幾
      點」、「好」（見偵卷第57頁）表達應允之意，可知證人
      簡佑存所稱「拿1500的糖果」等語，實係欲向被告購買價
      值1,500元之毒品甲基安非他命之暗語，且為避免彼此違
      法行徑遭人探知而以極為簡略、隱晦語句為對話，僅約定
      見面之大概時間、地點，亦可佐證證人簡佑存所證於108
      年7月6日下午3時30分許，以1,500元向被告購得約0.5公
      克之第二級毒品甲基安非他命等情，應屬事實，可以採信
      。被告及其辯護人徒以通訊軟體LINE對話內容，無法證明
      被告與證人簡佑存有見面進行毒品交易，證人簡佑存所述
      別無其他證據可資補強云云（見本院卷第41頁、第229頁
      ），難認有據。　
 （4）被告雖辯稱108年7月6日有與證人簡佑存相約見面，但因
      伊聯繫不到上游，故未與簡佑存碰面云云（見本院卷第13
      1頁）。然就被告於108年7月6日下午有無與證人簡佑存見
      面、有無交付毒品並收取價金等節，被告⑴初於警詢時供
      稱：未曾販售毒品甲基安非他命給證人簡佑存，證人簡佑
      存問伊有無販賣毒品，伊說沒有等語（見偵卷第28頁）；
      ⑵於108年7月12日偵訊供稱：證人簡佑存確實有跟伊說要
      拿1,500元的毒品甲基安非他命，但我們約了時間、地點
      後，證人簡佑存沒來，伊也沒有出門，因為伊覺得他怪怪
      的，沒有人會直接在LINE上面打要買毒品；伊原本有想幫
      忙證人簡佑存，但後來覺得他很奇怪為何一直要找伊買糖
      果，伊就沒有賣等語（見偵卷第145頁至第146頁）；⑶於1
      08年8月29日偵訊時改稱：簡佑存7月6日當天沒有來，時
      間到了他都沒有打電話給伊，伊當時人在土城家中等電話
      ，當天李育承跟伊一起，本來打算一起過去，之後伊也沒
      有再打電話給證人簡佑存等語（見偵卷第247頁）；⑷然於
      原審訊問時供稱：108年7月6日證人簡佑存用LINE打電話
      給伊說要買毒品，大概下午2、3點會到，要伊聯絡看看，
      伊就與上游李育承聯繫，但李育承都沒有接，也沒有到，
      之後簡佑存打電話來，伊身上沒有毒品，伊就沒有接簡佑
      存的電話等語（見原審卷第33頁至第34頁）；⑸嗣於原審
      準備程序改稱：伊原本跟簡佑存相約見面，但伊身上沒有
      毒品，簡佑存有一直打電話給伊，伊說有聯絡到上游再跟
      他說，最後沒有跟簡佑存見面；這次伊有聯絡到李育承，
      當時李育承說晚點再跟伊聯繫，之後電話就沒有接；面等
      語（見原審卷第142頁至第143頁）；⑹於原審審理時供稱
      ：此次伊身上沒有毒品，所以簡佑存打來時伊沒有接電話
      ，之前在聯繫李育承，不記得108 年7月6日下午3時2分與
      證人簡佑存通話6秒的原因云云（見原審卷第209頁至第21
      1頁）；⑺於本院準備程序供稱：當天雖與證人簡佑存相約
      見面，但伊聯繫不到上游，沒有辦法幫簡佑存的忙，伊就
      完全沒有出現，也沒有打電話或通知簡佑存，亦未接聽簡
      佑存來電，僅後面接1通來電幾秒而已，跟簡佑存說連繫
      不到，請他再等等，後來就沒下文，簡佑存再打電話來，
      伊都沒有接聽等語（見本院卷第131頁）。綜合被告歷次
      所為供述，其就108年7月6日當天未與證人簡佑存見面之
      原因係因簡佑存未出現，或被告無法取得毒品，或被告自
      覺有異而出現、被告有無聯絡毒品上游（李育承）等節，
      不僅前後供述不一，亦與卷存被告與證人簡佑存間LINE對
      話紀錄內容不同，則被告所為供述前後矛盾，何者可採、
      是否屬實，均非無疑。況證人簡佑存於原審經檢察官、被
      告及其辯護人交互詰問時明確證稱「就是聯絡完之後，再
      出現取貨」、「（問：你們本來要約幾點碰面？）應該是
      約1點半左右…應該是我那個時候等到時間她還沒有出現，
      我打給她，比較長那通應該就是她告訴我說她在忙，6秒
      那通應該是跟我說她快到了」、「（問：她最後是幾點到
      ？）應該是超過3點，6秒那通通話結束後，他有出現」、
      「（問：你是否有曾經跟被告相約碰面拿毒品，他卻沒有
      出現的情況？）沒有」、「應該是我說的情況才對」等語
      明確（見原審卷第198頁），佐以卷附被告持用行動電話
      門號0000000000號之雙向通聯記錄（見本院卷第64頁），
      被告於108年7月6日下午2時50分許，其行動電話基地台位
      於新北市○○區○○路000號7樓，足認被告確於上揭時間出現
      在其與證人簡佑存相約見面之新北市板橋區實踐路附近，
      被告於偵訊時辯稱人在土城住處，未出門云云，顯與客觀
      事證不符，殊無可採。另參酌被告、證人簡佑存於108年7
      月6日、7日之通訊軟體LINE對話紀錄中，均未有被告或證
      人簡佑存抱怨對方爽約未到場等訊息，證人簡佑存更於10
      8年7月7日上午9時45分許傳送「小薇，你如果1次出5個的
      話，1個可以到多少」、「那兩個還是照上次那個價嗎？
      」、「拿3個能多少」等詢問拿（交易）較大量毒品可否
      有價格優惠等訊息（見偵卷第58頁截圖編號28），而被告
      讀取訊息後，非但未反駁、質疑證人簡佑存為何未赴約，
      反直接傳送「2」、「你要的話給你45」、「65」等訊息
      給證人簡佑存（見偵卷第58頁截圖編號28），顯見證人簡
      佑存前揭證稱於108年7月6日下午3時30分許向被告購買價
      值1,500元毒品甲基安非他命，被告亦確有交付毒品甲基
      安非他命等語應屬真實可採。被告前開所辯，與證人簡佑
      存、卷存通訊軟體LINE對話紀錄呈現之客觀事證不符，所
      辯顯屬事後卸責之詞，不能採信。 　　
（三）事實欄二販賣第二級毒品未遂部分：　　
   (1)被告於108年7月11日晚間7時8分許起，與喬裝買家之臺北
      市政府警察局松山分局東社派出所員警以通訊軟體LINE私
      訊聯繫，談妥以8,000元價格買賣第二級毒品甲基安非他
      命約4公克，被告並向其毒品上游即真實姓名年籍不詳、
      自稱「李育承」之成年男子購得附表二編號1至3所示第二
      級毒品甲基安非他命後，委請不知情之許玹彬駕駛車牌號
      碼000-0000號營業用小客車載送其前往至西門町約定地點
      進行交易，迄同日晚間11時43分許，被告攜帶上開毒品甲
      基安非他命至臺北市○○區○○街0 段000 ○0 號前與喬裝買
      家之員警會面，交付上開毒品予員警並欲收取價金之際，
      為警表明身分而查獲等事實，業據被告於偵訊、原審、本
      院準備程序及審理時均坦承不諱（見偵卷第145頁，原審
      卷第142頁、第209頁，本院卷第130頁、第227頁），核與
      證人許玹彬於偵訊時證稱搭載被告至上開約定地點等情相
      符（見偵卷第149頁至第150頁、第156頁、第292頁），並
      有喬裝買家之員警與被告間LINE對話紀錄、被告與許玹彬
      間LINE對話紀錄、許玹彬之計程車登記查詢、扣案如附表
      編號1至3所示毒品甲基安非他命照片等附卷可稽（見偵卷
      第60頁至第63頁、第71頁、第115頁，原審卷第151頁）。
      又被告為警查獲時，扣得之白色結晶物9包及其所有、搭
      配行動電話門號0000000000號之三星廠牌行動電話1 具（
      含SIM卡1枚），有上開物品扣案及新北市政府警察局松山
      分局扣押筆錄暨扣押物品目錄表存卷可佐（見偵卷第45頁
      至第49頁）；而扣案之9包白色結晶物，經送交通部民用
      航空局航空醫務中心以氣相層析質譜儀法檢驗結果：⑴編
      號1、4、5、9白色結晶及細結晶4袋：實稱毛重5.6420公
      克（含4袋4標籤），淨重4.0810公克，取樣0.0002公克，
      餘重4.0808公克，檢出甲基安非他命成分；⑵編號2、3白
      色結晶塊及細結晶2袋：實稱毛重2.0710公克（含2袋2標
      籤），淨重1.3890公克，取樣0.0002公克，餘重1.3888公
      克，檢出甲基安非他命成分；⑶編號6白色結晶1袋：實稱
      毛重2.1900公克（含1袋1標籤），淨重1.9710克，取樣0.
      0002公克，餘重1.9708公克，檢出甲基安非他命成分（此
      為被告施用毒品所剩餘，非108年7月11日向毒品來源取得
      ，特予說明）；⑷編號7、8白色結晶塊2袋：實稱毛重0.97
      00公克（含2袋2標籤），淨重0.4360克，取樣0.0003公克
      ，餘重0.4357公克，檢出甲基安非他命成分等情，有該航
      空醫務中心108年7月25日航藥鑑字第0000000號毒品鑑定
      書可資足佐（見偵卷第205頁至第206頁）。從而，被告前
      開所為任意性自白，既有上開補強證據可以佐證，堪認核
      與事實相符，應可採信。 
 （2）辯護人雖為被告辯護稱：員警使用釣魚手法偵辦，構成陷
      害教唆云云（見本院卷第131頁、第229頁）。惟按學理上
      所稱之「陷害教唆」，屬於「誘捕偵查」型態之一，而「
      誘捕偵查」，依美、日實務運作，區分為二種偵查類型，
      一為「創造犯意型之誘捕偵查」，一為「提供機會型之誘
      捕偵查」。前者，係指行為人原無犯罪之意思，純因具有
      司法警察權者之設計誘陷，以唆使其萌生犯意，待其形式
      上符合著手於犯罪行為之實行時，再予逮捕者而言，實務
      上稱之為「陷害教唆」；後者，係指行為人原已犯罪或具
      有犯罪之意思，具有司法警察權之偵查人員於獲悉後為取
      得證據，僅係提供機會以設計引誘之方式，佯與之為對合
      行為，使其暴露犯罪事證，待其著手於犯罪行為之實行時
      ，予以逮捕、偵辦者而言，實務上稱此為「釣魚偵查」。
      關於「創造犯意型之誘捕偵查」所得證據資料，係司法警
      察以引誘或教唆犯罪之不正當手段，使原無犯罪故意之人
      因而萌生犯意而實行犯罪行為，進而蒐集其犯罪之證據而
      予以逮捕偵辦。縱其目的在於查緝犯罪，但其手段顯然違
      反憲法對於基本人權之保障，且已逾越偵查犯罪之必要程
      度，對於公共利益之維護並無意義，其因此等違反法定程
      序所取得之證據資料，應不具證據能力；而關於「提供機
      會型之誘捕偵查」型態之「釣魚偵查」，因屬偵查犯罪技
      巧之範疇，並未違反憲法對於基本人權之保障，且於公共
      利益之維護有其必要性，故依「釣魚」方式所蒐集之證據
      資料，非無證據能力（最高法院97年度台上字第5667號、
      103年度台上字第4304號判決意旨參照）。查本件係員警
      另案執行網路巡邏勤務時，在網路UT聊天室內發現證人簡
      佑存以暱稱「台北-﹥執需要你(32)」疑似尋找毒品性愛同
      好者，遂喬裝網友邀約見面而當場查獲，經證人簡佑存主
      動向警方供出毒品來源為通訊軟體LINE暱稱「王海薇」之
      女子，透過證人簡存佑介紹後，由被告與喬裝買家之警員
      （LINE暱稱「Jay」）互加好友後商談交易毒品等情，有
      臺北市政府警察局松山分局刑事案件移送書、報告書、另
      案簡佑存之UT聊天室頁面、與員警間通訊對話擷圖（見10
      8年度毒偵字第2711號影卷第3頁至第4頁、第47頁至第50
      頁，偵卷第4頁）。而證人簡佑存推介佯為買家之員警給
      被告時，被告曾傳送詢問證人簡佑存「他要多少」（見偵
      卷第59頁截圖編號35），嗣警方基於犯罪偵查目的，以暱
      稱「Jay」與被告（暱稱「王海薇」）聯繫並談妥以8,000
      元價格買賣第二級毒品甲基安非他命約4公克，期間，被
      告與員警尚就價格討價還價，亦為被告所不否認（見原審
      卷第144頁），且被告與喬裝買家之員警間通訊軟體LINE
      對話紀錄附卷可憑（見偵卷第60頁至第61頁），顯見被告
      自始即有販賣第二級毒品甲基安非他命予他人之主觀故意
      ，僅因喬裝買家之員警係基於偵查犯罪之目的，自始即無
      購買毒品甲基安非他命真意，致使交易未能完成，本案並
      非經員警刻意安排交易機會，始形成被告販賣毒品之犯意
      甚明。是本件被告本即有販賣第二級毒品之犯意，並非原
      不具犯罪故意，純因司法警察之設計教唆，始萌生犯意，
      進而實施犯罪構成要件之人，則警方為達成犯罪調查目的
      之必要，佯裝買家，誘使被告現身，以利查緝，藉以蒐集
      證據，揆諸前揭說明，當與陷害教唆之要件不符。是辯護
      人以被告係遭警方陷害教唆云云，難認有據，不足採信。
      　　
（四）按販賣毒品罪之販賣行為，祇須行為人主觀上有營利意圖
      ，進而與應買者就毒品標的物與價金等買賣毒品之重要內
      容有所意思表示而達成契約之合致，即足當之。又販賣毒
      品係違法行為，非可公然為之，且有其獨特之販售通路及
      管道，復無一定之公定價格，容易增減分裝份量，是其各
      次買賣之價格，當亦各有差異，或隨供需雙方之資力、關
      係之深淺、需求之數量、貨源之充裕與否、販賣者對於資
      金之需求程度如何，以及政府查緝之態度，為各種不同之
      風險評估，而為機動性之調整，是其價格標準，自非一成
      不變，且販賣者從各種「價差」或「量差」或「純度」謀
      取利潤方式，亦有差異，然其所圖利益之非法販賣行為目
      的，則屬相同，並無二致。況依一般民眾普遍認知，毒品
      價格非低、取得不易，且毒品之非法交易，向為政府查禁
      森嚴且重罰不寬貸，衡諸常情，倘非有利可圖，殊無甘冒
      持有毒品遭查獲、重罰之極大風險，無端親送至交易處所
      ，或以自身住居所附近為交易處所之理。從而，舉凡有償
      交易，除足反證其確另基於某種非圖利本意之關係外，通
      常尚難因無法查悉其買進、賣出之差價，而推諉無營利之
      意思，或阻卻販賣犯行之追訴。故凡為販賣之不法行為者
      ，其販入之價格必較售出之價格低廉，而有從中賺取買賣
      差價牟利之意圖及事實，應屬符合論理法則而不違背社會
      通常經驗之合理判斷。經查：
 （1）被告與證人簡佑存透過網路聊天室認識，相識約2個多月
      ，被告僅知證人簡佑存從事水電工程、與家人同住，但不
      知地址、有無小孩，因為被告未多問，且與簡佑存見面次
      數不多等情，業據被告於原審準備程序供承在卷（見原審
      卷第33頁），足徵被告與證人簡佑存間除聯繫購毒事宜外
      ，毫無所悉，彼此間無特殊私人情誼或至親關係，苟非從
      中賺取差價或投機貪圖小利，衡情應不至於甘冒重罪風險
      為之；況被告曾主動傳訊邀約證人簡佑存購買毒品、提供
      其他客戶讚賞其毒品品質良好之對話擷圖予證人簡佑存，
      有被告與證人簡佑存間LINE對話紀錄足資佐證（見偵卷第
      55頁至第57頁），足見其仰賴毒品交易以為牟利。是被告
      於事實欄一（一）、（二）所載販賣毒品甲基安非他命予
      證人簡佑存之過程中，既係以上開有償之方式向其收取金
      錢並交付毒品，外觀上顯均具備販賣毒品犯行之構成要件
      ，而販賣毒品罪刑甚重，被告之行為極具高度風險性，衡
      情被告應不致於甘冒罹犯重典之風險，自係有利可圖，方
      會為上開犯行。參以被告於原審訊問、原審準備程序供稱
      ：伊交給證人簡佑存的甲基安非他命是伊向毒品上游聯繫
      後，上游賣給伊1公克2千元，由其同居女友拿給伊等語（
      見原審卷第34頁、第142頁），可見被告已自承其於108年
      6月28日販售予證人簡佑存甲基安非他命進價係1公克2千
      元，該日既以5千元販賣2公克甲基安非他命予證人簡佑存
      ，被告至少賺差價1千元，且無其他積極事證，可認被告
      係以同一價量受委託代買、轉售或無償贈與甲基安非他命
      予證人簡佑存，故認定其有從中賺取買賣價差牟利之意圖
      及事實，應屬合理認定。依上開說明，可認被告事實欄一
      （一）、（二）販賣毒品甲基安非他命既遂部分，均係出
      於營利之意圖而為之。
 （2）觀諸被告與證人簡佑存間、被告與喬裝買家之員警間LINE
      對話紀錄（見偵字卷第59頁至第61頁），顯示證人簡佑存
      於108年7月11日晚上6時37分許聯繫被告，以其友人有需
      求為由，介紹員警喬裝之買家給被告，被告在向證人簡佑
      存確認對方身分、所在位置及需求後，方以LINE與喬裝買
      家之員警聯繫，被告告知「因為我跟人一起在做，所以也
      是要尊重夥伴一下」等語，表示無法給予較低之價額，其
      後與員警相約至查獲地點（即臺北市○○街0段000○0號附近
      ），期間員警抱怨等待時間過久，被告回覆「多倒一些請
      你」等語（見偵卷第60頁），顯見被告與喬裝買家之員警
      素未謀面或認識，係108年7月11日當日經由證人簡佑存介
      紹後，始就交易毒品數量、價額等細節商談，兼衡一般民
      眾均知政府對毒品查禁森嚴，重罰不予寬貸，若非有利可
      圖，要無平白甘冒被嚴查重罰高度風險之理，被告時既為
      成年人且有相當社會經驗及智識經歷，當無不知之理，被
      告倘無從中賺取差價或量差、投機貪圖小利，豈有甘冒涉
      犯販賣第二級毒品罪刑之重典，無端義務無償為他人代購
      毒品之理。況被告於偵訊時供承：伊以8,000元販賣給員
      警的毒品是以6,000元向毒品上游購得等語（見偵卷第144
      頁），復於原審審理時供承：伊販賣4公克甲基安非他命
      給喬裝買家之員警，有從中獲利之意思等語（見原審卷第
      211頁），足見被告確有販賣第二級毒品甲基安非他命4公
      克予佯為買家之員警而從中獲得價差之利益，堪認被告前
      揭事實欄二販賣第二級毒品未遂部分，確有營利之意圖。
（五）綜上所述，被告及其辯護人前開所辯，核屬臨訟卸責之詞
      ，均無可採。本案事證明確，被告販賣第二級毒品既遂（
      2次）、販賣第二級毒品未遂（1次）等犯行均已經證明，
      應依法論科。
三、新舊法比較：
（一）被告行為後，毒品危害防制條例第4條第1項、第2項、第1
      7條第2項等規定，業於109年1月15日總統華總一義字第10
      900004091號令修正公布，並自公布後6個月即109年7月15
      日施行，自有新舊法之適用問題。又行為後法律有變更，
      致發生新舊法比較適用者，除易刑處分，係刑罰執行問題
      ，及拘束人身自由之保安處分，因與罪刑無關，不必為綜
      合比較外，比較時應就罪刑有關之共犯、未遂犯、想像競
      合犯 、牽連犯、連續犯、結合犯，以及累犯加重、自首
      減輕暨其他法定加減原因（如身分加減）與加減例等一切
      情形，綜其全部罪刑之結果而為比較，並予整體之適用，
      不能割裂分別適用各該有利於行為人之法律，此即法律變
      更之比較適用所應遵守之「罪刑綜合比較原則」及「擇用
      整體性原則」（參見最高法院95年度第8 次刑事庭會議決
      議意旨）。　
（二）查被告犯本件第二級毒品犯行後，毒品危害防制條例第4
      條第2項之構成要件固未修正，但關於法定刑部分，修正
      前原規定「處無期徒刑或七年以上有期徒刑，得併科新臺
      幣一千萬元以下罰金」，修正後則為「處無期徒刑者，得
      併科新臺幣三千萬元以下罰金」、「處無期徒刑或十年以
      上有期徒刑，得併科新臺幣一千五百萬元以下罰金」，亦
      即修正後毒品危害防制條例第4條第2項之法定刑度（有期
      徒刑及罰金刑）均有所提高，對被告較為不利。另修正前
      毒品危害防制條例第17條第2項原規定「犯第四條至第八
      條之罪於偵查及審判中均自白者，減輕其刑」，修正後則
      規定「犯第四條至第八條之罪於偵查及歷次審判中均自白
      者，減輕其刑」，是修正後毒品危害防制條例第17條第2
      項有關符合自白減刑之規定較修正前為嚴格。本件綜合比
      較修正公布施行前、後之毒品危害防制條例第4條第2項、
      第17條第2項等相關規定，以整體觀之，新修正之規定既
      未較有利於被告，本於統一性及整體性原則，爰一體適用
      被告行為時即109年7 月15日修正施行前之毒品危害防制
      條例規定。
（三）至原判決雖未及比較新舊法，惟原審適用修正前毒品危害
      防制條例第4條第2項、第17條第2項規定予以論罪科刑並
      無違誤，且不影響判決本旨，爰不予撤銷並補正之，附此
      說明。
四、論罪：
（一）事實欄一（一）、（二）部分：
      核被告所為，均係犯毒品危害防制條例第4 條第2 項之販
      賣第二級毒品罪。被告各次為販賣第二級毒品甲基安非他
      命前持有甲基安非他命之低度行為，分別為其後販賣之高
      度行為所吸收，均不另論罪。
（二）事實欄二部分：
 （1）按犯罪之著手，係指行為人為實現犯意而開始實行犯罪構
      成要件之行為而言。販賣毒品罪之販賣者就買賣毒品之重
      要內容向對方有所表示時，即可認為已經著手販賣毒品之
      實行（最高法院101 年度台上字第3735號判決意旨參照）
      ；又刑事偵查技術上所謂之「釣魚」者，指對於原已犯罪
      或具有犯罪故意之人，司法警察於獲悉後為取得證據，以
      設計引誘之方式，佯與之為對合行為，使其暴露犯罪事證
      ，待其著手於犯罪行為之實行時，予以逮捕、偵辦者而言
      ，於此情形下，因犯罪行為人主觀上原即有犯罪之意思，
      但因毒品購買者為辦案佯稱購買，而將販賣者誘出以求人
      贓俱獲，因其無實際買受之真意，且在警察監視之下伺機
      逮捕，事實上亦不能真正完成買賣，則該次行為，僅能論
      以販賣未遂（最高法院102 年度台上字第988 號判決意旨
      參照）。
 （2）查被告如事實欄二所示犯行，雖本即有販賣毒品甲基安非
      他命之故意而攜帶毒品前往交付，著手實施販毒之行為，
      但實係員警喬裝成買家與其接洽，使其暴露原本即有之犯
      罪事證，則佯裝買家之員警既無購買真意，當無可能完成
      此部分毒品交易，揆之前揭意旨，被告上開所為，係犯毒
      品危害防制條例第4 條第6 項、第2 項販賣第二級毒品未
      遂罪。被告此部分販賣甲基安非他命未遂犯行前、後，持
      有甲基安非他命之低度行為，為販賣第二級毒品未遂之高
      度行為所吸收，不另論罪。
（三）被告雖於偵訊、原審審理時供稱：伊與「小陳」即李育承
      一同合作，有時「小陳」會用伊的LINE帳號、臉書，協助
      回應買家之毒品詢價事宜，伊於108年7月11日預計與喬裝
      買家之員警所交易毒品甲基安非他命，係「小陳」告知先
      向買家以4 公克收取8,000元，剩下回去再算等語（見偵
      字卷第144頁，原審卷第34頁、第211頁），然被告亦供稱
      ：伊是向他人購買毒品後轉賣等語（見偵卷第146頁、第1
      63頁、第312頁），遍查現有卷內證據資料，尚難認定被
      告與綽號「小陳」或李育承間具共同販賣第二級毒品甲基
      安非他命之犯意聯絡及行為分擔，應僅屬毒品上下游關係
      ，截至本案辯論終結前，復未查獲其指稱之毒品上游「小
      陳」或李育承，無從知悉「小陳」或李育承就本案犯行所
      涉程度及範疇（詳如後述），故不予認定被告與「小陳」
      或李育承間成立販賣第二級毒品罪之共同正犯，附此指明
      。
（四）被告所犯上開販賣第二級毒品既遂罪（2罪）、販賣第二
      級毒品未遂罪（1罪），各次販賣之時、地、對象互異，
      犯意各別，應予分論併罰。 
（五）刑之減輕事由：
 （1）按修正前毒品危害防制條例第17條第2 項「犯第四條至第
      八條之罪於偵查及審判中均自白者，減輕其刑」之規定，
      係為鼓勵是類犯罪行為人自白、悔過，並期訴訟經濟、節
      約司法資源而設。此所謂「自白」，係指對自己之犯罪事
      實全部或主要部分為肯定供述之意。本此旨趣，倘被告否
      認販賣，而主張係合資購買、代購或轉讓云云，雖亦自承
      有交付毒品及收受金錢之外觀行為，但仍否認有販賣毒品
      之意思與行為，顯與販賣毒品非屬相同犯罪構成要件事實
      ，其行為之實質意義與法律上之評價亦迥然有別，不能混
      為一談；販賣毒品罪之成立，以行為人主觀上具有販賣毒
      品營利之意圖，在客觀上復有實行販賣毒品構成要件之行
      為，為其要件；故必須對上述主觀與客觀要件的事實均自
      白者，始能認定已自白販賣毒品犯行；倘若僅供承其中一
      部分事實，而對其他重要部分事實仍予否認，致法院難以
      依據其陳述內容，認定其有無販賣毒品的意思者，即不能
      認為已自白販賣毒品犯行（最高法院107年度台上字第632
      號、第3936號判決意旨參照）。查被告就如事實欄二所示
      販賣第二級毒品未遂行為，於檢察官偵訊、原審審理時均
      自白犯罪，已如前述，揆諸上揭規定，自應依修正前毒品
      危害防制條例第17條第2項規定減輕其刑。至事實欄一（
      一）販賣第二級毒品犯行，被告於偵訊、原審及本院審理
      中均辯稱係無償轉讓云云（參見前述理由欄二（一）⑷、
      （二）⑷），揆諸上揭規定，自無從依修正前毒品危害防
      制條例第17條第2項規定減輕其刑，附此敘明。
 （2）又被告如事實欄二所示犯行，既屬未遂犯，業經本院說明
      如前，爰依刑法第25條第2項規定，按既遂犯之刑度減輕
      其刑，並依刑法第70條規定，遞減其刑。
 （3）另按毒品危害防制條例第17條第1 項關於供出毒品來源，
      減免其刑寬典規定，其中所稱「供出毒品來源」，依其文
      義及立法目的解釋，係指供出與其所犯有關的「本案毒品
      來源」而言，若被告所供出的資訊與自己所犯的本案無關
      ，僅能認為提供他案線報，縱然警方因而查獲他案的正犯
      或共犯，祇能就其和警方合作的犯罪後態度，於本案量刑
      時加以斟酌，尚不能逕依上揭規定予以減輕或免除其刑。
      具體而言，所謂「供出毒品來源，因而查獲」，須被告詳
      實地供出自己的毒品來源具體事證，因而使有偵查（或調
      查）犯罪職權的公務員知悉，而對該上游人員發動偵查（
      或調查），並因而破獲其犯罪者而言，反之，則無此減刑
      寬典的適用（最高法院107年度台上字第4524號判決意旨
      參照）。查本件被告雖供稱其本案犯行之毒品來源是綽號
      「小陳」之李育承等語（見偵卷第144頁、第245頁至第24
      7頁，原審卷第33頁至第35頁），然李育承因被告供出而
      遭查獲之案件，係109年5月17日在新北市○○區○○路000號6
      樓8室販賣第二級毒品予被告之犯行，有新北市政府警察
      局板橋分局109年7月21日新北警板刑字第1093875544號函
      檢附被告另案警詢筆錄、指認被罪嫌疑人紀錄表及刑事案
      件報告書附卷可核（見本院卷第175頁至第188頁），可見
      被告雖有供述毒品來源李育承，但李育承遭查獲之案件，
      顯與被告前開供述本件犯行毒品來源，並無關聯，縱若屬
      實，亦無上開減免其刑規定之適用，是以辯護人為被告主
      張其有毒品危害防制條例第17條第1項規定之適用云云（
      見本院卷第229頁），即非可採。
 （4）至被告及其辯護人請求考量被告犯罪動機、犯罪情節，就
      被告所犯事實欄一（一）、（二）所示販賣第二級毒品犯
      行，適用刑法第59條規定酌減其刑云云（見本院卷第43頁
      至第44頁）。然按刑法第59條規定犯罪之情狀顯可憫恕，
      認科以最低度刑仍嫌過重者，得酌量減輕其刑，此雖為法
      院依法得行使裁量之事項，然非漫無限制，必須犯罪另有
      特殊之原因、環境、情狀，在客觀上足以引起一般之同情
      而顯可憫恕，認為即予宣告法定最低度之刑，猶嫌過重者
      ，始有其適用。是以，為此項裁量減輕其刑時，必須就被
      告全部犯罪情狀予以審酌，在客觀上是否有足以引起一般
      之同情而顯可憫恕之情形，始謂適法。而毒品之危害，除
      戕害施用者之身心健康外，並造成整體國力之實質衰減，
      復因毒品施用者為取得購買毒品所需之金錢，亦衍生家庭
      、社會治安問題，因之政府近年來為革除毒品之危害，除
      於相關法令訂定防制及處罰之規定外，並積極查緝毒品案
      件及於各大媒體廣泛宣導反毒，被告對此自不能諉為不知
      ，其卻漠視法令規定，其先後所為2次販賣第二級毒品予
      證人簡佑存犯行，對於國人身心健康及社會秩序實已造成
      危險，危害社會治安不可謂為輕微，犯罪情狀在客觀上尚
      不足以引起一般人同情，苟於法定刑度之外，動輒適用刑
      法第59條規定減輕其刑，更不符禁絕毒品來源，使國民遠
      離毒害，嚇阻販賣毒品行為之刑事政策。被告及其辯護人
      上訴請求本院適用刑法第59條規定，所執理由均屬刑法第
      57條關於犯後態度或個人經濟、家庭生活狀況等科刑審酌
      事由，縱或屬實，亦與刑法第59條犯罪情狀是否顯可憫恕
      有別，所辯難認可採，爰不予適用刑法第59條再酌減其刑
      ，特予說明。
五、駁回上訴之理由：
（一）原審以被告販賣第二級毒品既遂（2罪）、販賣第二級毒
      品未遂（1罪）等犯行事證明確，適用修正前毒品危害防
      制條例第4條第2項、第6項、第17條第2項、毒品危害防制
      條例第18條第1項前段、第19條第1項、刑法第11條、第25
      條第2項、第51條第5款、第38條之1 第1項、第3項等規定
      ，並以行為人之責任為基礎，審酌被告無任何犯罪紀錄之
      素行，有本院被告前案紀錄表在卷足參（見本院卷第51頁
      至第52頁），卻漠視法令禁制，數度販賣、兜售甲基安非
      他命予他人施用，助長社會上施用毒品甲基安非他命之不
      良風氣，戕害國民身心健康，肇生他人施用毒品之意欲與
      來源，且有滋生其他犯罪之可能，對社會風氣、治安有相
      當危害；兼衡其犯後僅坦承為事實欄二所示販賣第二級毒
      品未遂犯行之犯罪後態度、各次販賣毒品數量非鉅、其於
      原審審理中自承高職肄業之智識程度（見原審卷第189頁
      戶籍資料記載國中畢業）、案發時從事月收約8,000元至1
      萬元左右之家庭代工手工業、需扶養2名幼子之家庭狀況
      （見原審卷第212頁）及其犯罪動機、目的與手段等一切
      情狀，分別量處如附表一「原判決宣告刑」欄所示之刑，
      併綜合斟酌被告犯罪行為之不法與罪責程度，及對其施以
      矯正之必要性，基於被告所犯如事實欄一（一）、（二）
      、二所示各罪之犯罪類型、行為態樣、手段與動機相似，
      衡以各罪原定刑期，進而為整體非難之評價，定其應執行
      刑為有期徒刑8年10月。另說明：①扣案如附表二編號1至3
      所示物品，均驗出含有第二級毒品甲基安非他命成分，有
      交通部民用航空局航空醫務中心毒品鑑定書存卷足證（見
      偵卷第205頁至第206頁），且被告供承如附表二編號1 至
      3所示之毒品均係其欲販賣而向「小陳」調取（見偵卷第1
      46頁，原審卷第35頁至第36頁），核與本案事實欄二所示
      犯行相關，應依毒品危害防制條例第18條第1 項前段規定
      ，沒收銷燬之；又包裝該等毒品之外包裝袋，以目前採行
      之鑑驗方式，包裝袋內仍會殘留微量毒品，無法將之完全
      析離，故應與所盛裝之第二級毒品併沒收銷燬；至因鑑驗
      耗損部分，因已用罄滅失，爰不併為宣告沒收銷燬。②扣
      案如原判決附表二編號5（即本判決附表二編號4）所示之
      三星廠牌行動電話，係被告所有，且載有通訊軟體LINE、
      臉書以供本案與簡佑存、喬裝買家之員警聯繫等情，業據
      被告供承在案（見原審卷第143頁、第202頁），屬供被告
      犯本罪所用之物，爰依毒品危害防制條例第19條第1項規
      定沒收。③按犯罪所得，屬於犯罪行為人者，沒收之，於
      全部或一部不能沒收或不宜執行沒收時，追徵其價額，此
      觀刑法第38條之1第1項、第3項自明。被告於事實欄一（
      一）、（二）所示販賣毒品甲基安非他命予證人簡佑存犯
      行，分別取得5,000元、1,500元價金，業經認定如上，屬
      未扣案之犯罪不法所得，然已與被告本身固有金錢混同，
      參以被告自承係因經濟壓力而為販賣毒品之犯行（見偵卷
      第144頁），堪信應已花用殆盡，性質上無從就原始犯罪
      所得為沒收，爰依刑法第38條之1第3項規定，追徵其價額
      。④再者，修正後刑法關於沒收之規定，雖依修正總說明
      及相關修正條文立法理由，可謂自「從刑」更為具獨立性
      之法律效果，與「主刑」不具附從性而有不可割裂之關係
      ，但仍屬應滿足構成要件所生之法律效果。扣案如附表三
      編號1所示之物，固經檢驗含有第二級毒品甲基安非他命
      成分，然被告於偵訊及原審審理時供稱：原判決附表二編
      號4（即本判決附表三編號1）所示之毒品甲基安非他命，
      是供其施用所餘等語（見偵卷第146頁，原審卷第35頁、
      第143頁），難認與本案有關，應由檢察官另行依法處理
      。至附表三編號2所示分裝袋12個（即原判決附表二編號6
      ），被告供稱可能是「小陳」忘記拿起來等語（見原審卷
      第144頁、第202頁），難認屬被告所有或與本案販賣毒品
      之犯行有關，爰不予宣告沒收。經核原審認事用法俱無不
      合，量刑亦甚妥適。
（二）被告上訴意旨略以：⑴簡佑存雖於108年6月27日下午6時許
      向被告表示欲拿「2個」，但無證據證明有約定價金，其
      僅轉讓第二級毒品甲基安非他命，原審以簡佑存單一指訴
      ，遽認被告有牟利之意圖，實屬率斷；⑵簡佑存雖於108年
      7月6日下午1時許，向伊表示要拿取1,500元之甲基安非他
      命，但伊未與簡佑存碰面，自無毒品交易，原審以簡佑存
      之單一證述，別無補強證據，即認定被告販賣第二級毒品
      既遂，實有違誤；⑶販賣第二級毒品未遂部分，其原無販
      毒之意，係警方陷害教唆，喬裝買家之員警亦無購買毒品
      真意，況被告始終坦承此部分犯行，原審量刑過重；⑷被
      告係因生活困頓、須扶養幼兒，方為本件犯行，惡性尚非
      重大，爰請求依刑法第59條規定酌減其刑云云。惟查：
 （1）按證據之取捨及犯罪事實之認定，乃事實審法院之職權，
      苟其取捨，不違背經驗法則或論理法則，不得任意指為違
      法；又證據之證明力如何，由事實審法院本於確信自由判
      斷之，此項自由判斷之職權行使，苟係基於吾人日常生活
      之經驗，而未違背客觀上應認為確實之定則，又已敘述其
      何以為此判斷之理由者，亦不容漫指為違法，而據為適法
      之上訴理由。原判決已說明依據證人簡佑存、許玹彬等人
      所為證述及卷內通訊軟體LINE對話紀錄等非供述證據資料
      相互勾稽，而為綜合判斷、取捨，因而認定本案犯罪事實
      ，於理由欄內詳為說明判斷依據與心證，並經本院補充說
      明如前，原審所為推理論斷，衡諸經驗及論理等證據法則
      皆無違背，自難指為違法。被告上訴意旨仍執前詞，以無
      補強證據、警方陷害教唆云云否認犯罪，無非係對原判決
      已說明事項及屬原審採證認事職權之適法行使，持憑己見
      而為不同之評價，且重為事實之爭執，尚非可採。
 （2）另按刑事審判旨在實現刑罰權之分配的正義，故法院對有
      罪被告之科刑，應符合罪刑相當之原則，使輕重得宜，罰
      當其罪，以契合社會之法律感情，此所以刑法第57條明定
      科刑時應審酌一切情狀，尤應注意該條所列10款事項以為
      科刑輕重之標準，俾使法院就個案之量刑，能斟酌至當；
      而量刑輕重，係屬事實審法院得依職權自由裁量之事項，
      苟其量刑已以行為人之責任為基礎，並斟酌刑法第57條各
      款所列情狀，而未逾越法定刑度或有濫用權限情事，即不
      得任意指為違法。原審既於判決理由欄內詳予說明其量刑
      基礎，且敘明係審酌前揭各項情狀，併依修正前毒品危害
      防制條例第17條第2項、刑法第25條第2項規定減輕被告其
      刑，詳如前述，顯已斟酌刑法第57條各款事由，並基於刑
      罰目的性之考量、刑事政策之取向以及行為人刑罰感應力
      之衡量等因素而為刑之量定，且以行為人責任為基礎，未
      逾越法定刑度，亦無違背公平正義之精神，客觀上不生量
      刑明顯失出失入之裁量權濫用情形，核屬法院量刑職權之
      適法行使，難認有何不當而構成應撤銷之事由可言，被告
      主張就被告所涉事實欄二所示犯行，原審量刑過重云云，
      亦為無理由。
 （3）至刑法第59條規定之酌量減輕其刑，必須犯罪另有特殊之
      原因與環境，在客觀上足以引起一般同情，認為即使予以
      宣告法定最低度刑，猶嫌過重者，始有其適用。查本件被
      告所犯販賣第二級毒品罪（2罪）、販賣第二級毒品未遂
      （1罪）等犯行，對社會危害甚鉅，其犯行並無特殊之原
      因與環境，在客觀上顯不足以引起一般同情，尚難認被告
      犯罪之情狀有顯可憫恕情形，或有何情輕法重之憾，已如
      前述，是被告上訴意旨請求依刑法第59條酌減其刑云云，
      要屬無據。
 （4）綜上，被告猶執前詞提起上訴，指摘原審判決不當，均為
      無理由，應予駁回。　　
據上論斷，應依刑事訴訟法第368條，判決如主文。
本案經檢察官王繼瑩提起公訴，檢察官蘇佩鈺到庭執行職務。
中　　華　　民　　國　　109 　年　　9 　　月　　8 　　日
                  刑事第十八庭  審判長法  官  吳炳桂
                                      法  官  黃紹紘
                                      法  官  何俏美
以上正本證明與原本無異。
如不服本判決，應於收受送達後20日內向本院提出上訴書狀，其
未敘述上訴之理由者並得於提起上訴後20日內向本院補提理由書
（均須按他造當事人之人數附繕本）「切勿逕送上級法院」。
                                      書記官  吳芝嘉
中　　華　　民　　國　　109 　年　　9 　　月　　8 　　日
附錄本案論罪科刑法條全文
109年7月15日修正施行毒品危害防制條例第4 條
製造、運輸、販賣第一級毒品者，處死刑或無期徒刑；處無期徒
刑者，得併科新臺幣二千萬元以下罰金。
製造、運輸、販賣第二級毒品者，處無期徒刑或七年以上有期徒
刑，得併科新臺幣一千萬元以下罰金。
製造、運輸、販賣第三級毒品者，處七年以上有期徒刑，得併科
新臺幣七百萬元以下罰金。
製造、運輸、販賣第四級毒品者，處五年以上十二年以下有期徒
刑，得併科新臺幣三百萬元以下罰金。
製造、運輸、販賣專供製造或施用毒品之器具者，處一年以上七
年以下有期徒刑，得併科新臺幣一百萬元以下罰金。
前五項之未遂犯罰之。

附表一：
編號 犯罪事實 原判決宣告刑 １ 事實欄一（一） 甲○○犯販賣第二級毒品罪，處有期徒刑柒年肆月。 ２ 事實欄一（二） 甲○○犯販賣第二級毒品罪，處有期徒刑柒年貳月。 ３ 事實欄二 甲○○犯販賣第二級毒品未遂罪，處有期徒刑貳年。 

附表二：應沒收之物
編號 扣案物品名稱及數量 證據卷頁 1 第二級毒品甲基安非他命4袋（含4袋4標籤，實稱毛重5.6420公克，驗前淨重4.0810公克，取樣0.0002公克，驗餘淨重4.0808公克） 交通部民用航空局航空醫務中心108年7月25日航藥鑑字第0000000號毒品鑑定書（見偵字卷第205頁至第206頁編號1、4、5、9）。 2 第二級毒品甲基安非他命2袋（含2袋2標籤，實稱毛重2.0710公克，驗前淨重1.3890公克，取樣0.0002公克，驗餘淨重1.3888公克） 交通部民用航空局航空醫務中心108年7月25日航藥鑑字第0000000號毒品鑑定書（見偵卷第205頁至第206頁編號2、3）。 3 第二級毒品甲基安非他命2袋（含2袋2標籤，實稱毛重0.9700公克，驗前淨重0.4360公克，取樣0.0003公克，驗餘淨重0.4357公克） 交通部民用航空局航空醫務中心108年7月25日航藥鑑字第0000000號毒品鑑定書（見偵卷第205頁至第206頁編號7、8）。 4 三星廠牌手機（IMEI碼：000000000000000/000000000000 00號；含門號0000000000號SIM卡1張）1具 即原判決附表二編號5。 

附表三：不予沒收之物
編號 扣案物品名稱及數量 備註 1 第二級毒品甲基安非他命1袋（含1袋1標籤，實稱毛重2.1900公克，驗前淨重1.9710公克，取樣0.0002公克，驗餘淨重1.9708公克） ①交通部民用航空局航空醫務中心108年7月25日航藥鑑字第0000000號毒品鑑定書（見偵字卷第205頁至第206頁編號6）。 ②即原判決附表二編號4。 2 毒品分裝袋12個 即原判決附表二編號6。